【裁判字號】    99,訴,874
【裁判日期】    990809
【裁判案由】    違反藥事法
【裁判全文】
臺灣高雄地方法院刑事判決               99年度訴字第874號
公  訴  人  臺灣高雄地方法院檢察署檢察官
被      告  甲○○
上列被告因違反藥事法案件，經檢察官提起公訴（98年度偵字第
33075 號），本院判決如下：
    主  文
甲○○犯藥事法第八十三條第一項之轉讓禁藥罪，累犯，處有期
徒刑捌月。
    事  實
一、甲○○前因施用毒品案件，經國防部中部軍事地方法院以97
    年度訴字第59號判決判處有期徒刑8 月，於民國98年1 月19
    日縮刑期滿執行完畢，詎仍不知悔改，明知甲基安非他命係
    毒品危害防制條例所列之第二級毒品，未經許可，不得持有
    、轉讓外，亦係中央衛生主管機關明令公告禁止製造、輸入
    、輸出或販賣之毒害藥品（禁藥），不得轉讓、持有，竟基
    於轉讓禁藥甲基安非他命之犯意，於98年9 月4 日18時許，
    在友人乙○○位在高雄縣大社鄉○○路186 巷20號4 樓之住
    處，無償提供甲基安非他命與乙○○施用，並將攜帶前往裝
    有甲基安非他命之夾鏈袋1 包留在該處，後乙○○再予以分
    裝成2 包（檢驗前均淨重0.005 公克，檢驗後均淨重0.003
    公克），以供己施用。嗣為警於98年9 月5 日8 時許，在乙
    ○○住處，經乙○○同意搜索，起獲前揭甲基安非他命2 包
    ，因而獲悉上情。
二、案經高雄市政府警察局楠梓分局報告臺灣高雄地方法院檢察
    署檢察官偵查起訴。
    理  由
壹、證據能力方面
    按被告以外之人於審判外之陳述，雖不符刑事訴訟法第159
    條之1 至之4 之規定，然經當事人於審判程序同意作為證據
    ，法院審酌該言詞陳述或書面陳述作成時之情況，認為適當
    者，亦得為證據。又當事人、代理人或辯護人於法院調查證
    據時，知有第159 條第1 項不得為證據之情形，而未於言詞
    辯論終結前聲明異議者，視為有前項之同意，同法第159 條
    之5 亦有明文。查本案所引用之其餘證據資料（詳後引證據
    ），其中傳聞證據部分，縱無刑事訴訟法第159 條之1 至第
    159 條之4 或其他規定之傳聞證據例外情形，亦經本院審理
    時予以提示並告以要旨，且各經檢察官、被告甲○○表示意
    見，當事人已知上述證據乃屬傳聞證據，均同意作為本案之
    證據使用，本院審酌上開證據作成時之情況，並無違法取證
    或其他瑕疵，認為以之作為證據為適當，應具有證據能力。
貳、實體方面
一、訊據被告甲○○坦承有於上揭時、地轉讓禁藥甲基安非他命
    與乙○○施用之犯行，僅辯稱：伊於98年9 月4 日拿伊出錢
    買的甲基安非他命，去乙○○住處與乙○○一起施用；伊沒
    有拿甲基安非他命給乙○○，在乙○○家扣到的2 包甲基安
    非他命不是伊的等語（見本院審訴卷第43頁、訴字卷第20頁
    ）。然查：
  (一)證人乙○○於本院審理時證稱：98年9 月5 日在伊住處查獲
    的甲基安非他命2 包，是被告在98年9 月4 日晚上約7 、8
    點拿到伊高雄縣大社鄉○○路186 巷20號4 樓住處給伊的；
    被告是拿到伊住處跟伊一起吸食，吸剩的有留一些給伊自己
    用，吸食器裡面也有殘渣；被告原來拿給伊時沒有分裝，是
    1 包，倒到吸食器內原來裝甲基安非他命的袋子裡面還剩一
    點，被告沒有將袋子帶走，是伊拿1 個新袋子將它分裝成2
    小包，也有從吸食器內將沒有吸完的刮起來；被告留下的甲
    基安非他命沒有向伊拿錢等語（見本院訴字卷第21～25頁）
    ，已明確證述被告98年9 月4 日無償提供甲基安非他命與其
    施用，且98年9 月5 日在其住處查獲之甲基安非他命2 包，
    為被告所遺留；又證人乙○○於98年9 月4 日施用第二級毒
    品之罪行，業經本院以98年度審簡字第6404號判刑確定，且
    已執行完畢，此經證人乙○○陳稱在卷（見本院訴字卷第21
    頁），並有上開刑事簡易判決附卷可考（見本院訴字卷第12
    ～13頁），證人乙○○信無願受更重罪責之偽證罪處罰，而
    虛偽陳述；況被告亦承認有於上揭時、地轉讓甲基安非他命
    供乙○○施用，而在乙○○住處查獲之2 包甲基安非他命是
    否為被告給與，其結果與被告涉犯本案無涉，亦無不利被告
    之認定，應認證人乙○○無誣陷被告之理由，從而，證人乙
    ○○上開證述應堪採信。
  (二)此外，復有高雄市政府警察局楠梓分局搜索扣押筆錄、扣押
    物品目錄表、乙○○自願搜索同意書、現場照片、高雄醫學
    大學附設中和紀念醫院檢驗報告存卷為憑（見偵卷第17～23
    頁），足徵被告之任意性自白與事實相符，堪信為真實。
  (三)綜上，本案事證明確，被告上開犯行洵堪認定，應予依法論
    科。
二、論罪科刑
  (一)按甲基安非他命係毒品危害防制條例第2 條第2 項第2 款所
    明定之第二級毒品，不得持有、轉讓；且甲基安非他命為第
    二級毒品，並經行政院衛生署於75年7 月11日以衛署藥字第
    597627號重申公告禁止使用在案，迄未變更，仍應認屬藥事
    法第22條第1 項第1 款所列之禁藥，有該署97年8 月21日衛
    藥字第0970037760號函可稽。再藥事法所規範者，係藥事之
    管理；所稱藥事，並非僅止於藥物（指藥品及醫療器材），
    尚包括藥商、藥局及其有關之事項，此觀該法第1 條、第4
    條之規定自明。而毒品未必係經公告之禁藥，禁藥亦未必為
    毒品，亦有上揭行政院衛生署函可資參照。故毒品危害防制
    條例與藥事法二者，並無必然之特別法與普通法關係。是除
    轉讓之安非他命，其數量達行政院依毒品危害防制條例第8
    條第6 項規定所訂定之標準，經依法加重該條第2 項之法定
    刑後，較藥事法第83條第1 項之法定刑為重之情形外，因藥
    事法第83條第1 項係於93年4 月21日修正公佈，同年月23日
    施行，為毒品危害防制條例第8 條第2 項之後法，且為重法
    ，自應優先適用藥事法處斷（最高法院97年台非字第397 號
    判決參照）。公訴意旨認被告所犯屬一行為觸犯數罪名之想
    像競合犯，尚有誤會，附此敘明。
  (二)核被告甲○○所為，係犯藥事法第83條第1 項之轉讓禁藥罪
    。被告於轉讓甲基安非他命前持有之低度行為，為轉讓禁藥
    之高度行為所吸收，不另論罪。又被告前有事實欄所示之論
    罪科刑紀錄，於98年1 月19日執行完畢，有臺灣高等法院被
    告前案紀錄表1 份在卷可佐，被告於有期徒刑執行完畢後，
    5 年內再犯本件有期徒刑以上之罪，為累犯，應依刑法第47
    條第1 項規定加重其刑。爰審酌被告無視於我國政府禁絕毒
    害之堅定立場，任將甲基安非他命轉讓他人，致使收受之吸
    毒者更加產生依賴性及成癮性，戕害國民健康與社會治安程
    度至鉅，惡性頗值非議，並念及被告犯後坦承犯行，其犯罪
    之動機、目的、手段、智識程度、所生危害等一切情狀，量
    處如主文所示之刑，以資懲儆。末因被告所犯係法規競合而
    擇一適用藥事法第83條第1 項論罪科刑，而藥事法並無於偵
    查及審判中均自白應減輕其刑之特別規定，又法律之適用有
    其一致性，除有特別規定外，不得割裂適用，是本案被告雖
    於偵查及審判中均自白犯罪，自亦無割裂適用毒品危害防制
    條例第17條第2 項之餘地（最高法院99年度台上字第1367、
    2476號判決意旨參照），併此敘明。
據上論斷，應依刑事訴訟法第299 條第1 項前段，藥事法第83條
第1 項，刑法第11條前段、第47條第1項，判決如主文。
本案經檢察官李怡增到庭執行職務。
中    華    民    國    99    年    8     月    9     日
                  刑事第十六庭  審判長法  官  曾逸誠
                                      法  官  林柏壽
                                      法  官  王靖茹
以上正本證明與原本無異。
如不服本判決應於收受送達後10日內向本院提出上訴書狀，並應
敘述具體理由；如未敘述上訴理由者，應於上訴期間屆滿後20日
內向本院補提理由書（均須按他造當事人之人數附繕本）「切勿
逕送上級法院」。
中    華    民    國    99    年    8     月    9     日
                                      書記官  陳鈺甯
附錄本案論罪科刑法條：
〈藥事法第83條第1 項〉
明知為偽藥或禁藥，而販賣、供應、調劑、運送、寄藏、牙保、
轉讓或意圖販賣而陳列者，處7 年以下有期徒刑，得併科新臺幣
5 百萬元以下罰金。

司法院資訊處製作；財團法人民間司法改革基金會備份。
